【裁判字號】    89,上易,1170
【裁判日期】    891227
【裁判案由】    詐欺等
【裁判全文】
臺灣高等法院臺中分院刑事判決                  八十九年度上易字第一一七０號
    上  訴  人  臺灣南投地方法院檢察署檢察官
    被      告  乙○○
                丁○○
右上訴人因被告等詐欺案件，不服臺灣南投地方法院八十八年度易字第八九號中華民
國八十九年三月三十日第一審判決（起訴案號：臺灣南投地方法院檢察署八十七年度
偵字第四三００、四三七八、四八八五號），提起上訴，本院判決如左：
      主  文
原判決關於乙○○、丁○○詐欺部分撤銷。
乙○○、丁○○共同意圖為自己不法之所有，以詐術使人將本人之物交付，各科罰金
陸仟元，如易服勞役，均以佰元折算壹日。
      事  實
一、乙○○、丁○○共同意圖為自己不法之所有，於民國（下同）八十六年六月間，
    明知案外人劉英明（係原住民）所有坐落南投縣仁愛鄉○○段四九一地號、五七
    二地號兩筆山胞保留地，因積欠丁○○債務，經丁○○聲請法院拍賣未果後，由
    丁○○私下予以買受（丁○○非原住民，買受後仍登記為抵押義務人劉英明）之
    山坡地，皆在坡度陡峭之山壁上，無路可達，不具投資價值，為能盡速脫手求現
    ，竟隱瞞該項事實，由乙○○仲介，指係位於濁水溪旁之沖積平台及親愛部落地
    形和緩之梅園，交通便利，可建築小木屋，騙使甲○○陷於錯誤，而於八十六年
    七月十一日（起訴書誤載為八十六年十一月二十五日），以一百三十萬元（新臺
    幣、下同）予以購買（買受後以柯國順名義辦理登記），而為價金之交付。
二、案經被害人甲○○訴由臺灣板橋地方法院檢察署呈請臺灣高等法院檢察署核轉臺
    灣南投地方法院檢察署檢察官偵查起訴。
    理  由
一、訊據被告乙○○、丁○○對於前揭案外人劉英明所有坐落南投縣仁愛鄉○○段四
    九一地號、五七二地號兩筆山胞保留地，因積欠丁○○債務，經丁○○聲請法院
    拍賣未果後，由丁○○私下予以買受之山坡地，由乙○○仲介，以一百三十萬元
    之價格，賣予甲○○之事實，均坦承不諱。惟被告等二人皆矢口否認有何隱瞞事
    實，騙使甲○○陷於錯誤，而為價金交付之詐欺犯行，辯稱：伊等並未指位於濁
    水溪旁之沖積平台及親愛部落地形和緩之梅園，係上開四九一地號、五七二地號
    山胞保留地，因未經現場實測進行鑑界，故伊等亦不知土地之確實位置，且上開
    土地於強制執行時，曾經鑑價有一百七十萬零五千元之價值，被害人甲○○僅以
    一百三十萬元低價買受，實無吃虧上當之可言云云。
二、但查：前開四九一地號、五七二地號山胞保留地，皆在坡度陡峭之山壁上，無路
    可達，不具投資價值，被告等二人卻指係位於濁水溪旁之沖積平台及親愛部落地
    形和緩之梅園，交通便利，可建築小木屋，而騙使甲○○陷於錯誤，予以購買等
    事實，業據被害人甲○○於歷次偵審中迭訴綦詳。且土地實際之所在，並非位於
    濁水溪旁之沖積平台及親愛部落地形和緩之梅園，前者（即四九一地號）距離公
    路約五‧二公里，道路未舖設水泥或柏油，路面狹小崎嶇難行，於深谷溪邊，與
    親愛部落地形和緩之梅園，相距有十公里遠，後者（即五七二地號）亦非位於濁
    水溪旁之沖積平台，而係在相距約三百公尺處坡度陡峭之半山腰上，皆無路可達
    ，不具投資價值，則經本院會同被害人甲○○、被告乙○○、丁○○、證人羅貴
    杭等人前往勘驗無異，制有勘驗筆錄、現場略圖、照片等附卷足憑。而被告乙○○、丁○○在偵查之初，復供明伊等確有帶同被害人甲○○去看現場，共帶去看
    過二次（見偵四三００卷第十五頁反面、偵一七八一七卷第二十四頁反面）屬實
    。丁○○更不諱言稱「告訴人說要看過土地才肯買」無誤（見偵一七八一七卷第
    二十四頁反面）。參以本院勘驗上開第四九一地號現場之時，被告二人均承認未
    曾帶同被害人到過該處，且該處確為第四九一地號土地之實際所在不虛（見本審
    卷第五十二至五十四頁勘驗筆錄）；以及「告訴人要看過土地才肯買」；被告確
    有帶同被害人甲○○去看過現場二次等情觀之，被告等焉能推諉為不知土地之確
    實位置？或未曾指明土地之確實位置？尤其劉英明已陳明：被告丁○○於私下向
    其買受該兩筆土地時，曾會同丁○○到現場指界等情在卷。被告丁○○於買受該
    兩筆土地之後，為脫手求現，始由乙○○仲介賣予被害人甲○○，顯然係劉英明
    會同被告丁○○到現場指界在先，被告二人帶同被害人甲○○去看現場在後，被
    告等應有故意隱瞞事實，明知土地皆在坡度陡峭之山壁上，無路可達，不具投資
    價值，為能盡速脫手求現，卻指係位於濁水溪旁之沖積平台及親愛部落地形和緩
    之梅園，交通便利，可建築小木屋，騙使甲○○陷於錯誤，以一百三十萬元之價
    格，予以購買，而為價金之交付，要無疑義。至上開土地於強制執行時，雖然曾
    經鑑價有一百七十萬零五千元之價值，惟既經多次拍賣而無人應買，即知該項鑑
    價失實，殊難遽為被告等有利之認定。本件事證已臻明確，被告等否認犯行，所
    辯各節無非係卸責之責，皆不足遽採，其犯行均堪以認定。
三、核被告丁○○、乙○○所為，係犯刑法第三百三十九條第一項之詐欺取財罪。被
    告二人之間，有犯意之聯絡及行為之分擔，均應論以共同正犯。原審未詳細勾稽
    全案證據調查所得，即採信被告所辯而為被告二人無罪之諭知，尚有未合，公訴
    人依被害人請求，上訴意旨執此指摘原判決不當，為有理由，自應由本院將原判
    決關於被告丁○○、乙○○詐欺部份，予以撤銷改判。爰審酌被告之品行、犯罪
    之動機、犯罪之情節、犯罪所生之損害、犯罪後之態度等一切情狀，判處如主文
    第二項所示之刑，並均諭知罰金易服勞役之折算標準，以示懲儆。
四、據上論斷，應依刑事訴訟法第三百六十九條第一項前段、第三百六十四條、第二
    百九十九條第一項前段，刑法第二十八條、第三百三十九條第一項、第四十二條
    第二項，罰金罰鍰提高標準條例第一條前段、第二條，判決如主文。
五、本案經檢察官丙○○到庭執行職務。
中      華      民      國    八十九    年    十二    月    二十七      日
                                  臺灣高等法院臺中分院刑事第八庭
                                        審判長法  官  羅  得  村
                                              法  官  劉  榮  服
                                              法  官  古  金  男
右正本證明與原本無異。
不得上訴。
                                              書記官  林  世  傑
中      華      民      國     八十九     年     十二     月   二十九   日
附錄論罪科刑法條：
刑法第三百三十九條第一項：
意圖為自己或第三人不法之所有，以詐術使人將本人或第三人之物交付者，處五年以
下有期徒刑、拘役或科或併科一千元以下罰金。
                                                                        Ｄ


司法院資訊處製作；財團法人民間司法改革基金會備份。
